臺灣高等法院刑事裁定
111年度聲再字第263號
聲  請  人  
即受判決人  張谷安



上列再審聲請人即受判決人因違反毒品危害防制條例案件，不服
本院105年度上訴字第462號，中華民國105年4月21日第二審確定
判決（原審案號：臺灣新北地方法院103年度訴字第133號），提
起再審，本院裁定如下：
    主  文
再審之聲請駁回。   
    理  由
一、抗告意旨略以：
　㈠聲請人所為犯行，核與通訊監察譯文主要之不法內涵：聲請
    人在顯可預期情況下，聯絡他人交付毒品及收取價款，間接
    將毒品帶入購買者可得支配之領域，傷害其身體法益。惟查
    ，證據之證明力雖由法院自由判斷，然證據之本身如對於待
    證事實不足為公證明之資料，而事實審法院仍採為判決基礎
    ，則其自由判斷之職權行使，自與採證法則有違。
　㈡原確定判決皆採認共同被告黃偉翔及證人林明東、許秉祺、
    黃富娟等人於檢察官偵查中具結後之證詞，作為判斷販賣海
    洛因毒品之依據。然檢察官是否有權命令共同被告及證人具
    結後作證，已有疑慮，且共同被告黃偉翔及證人林明東、許
    秉祺、黃富娟等人於審理時，皆翻異偵查庭所作證詞，其於
    原審審判程序亦有具結作偽證之處罰。共同被告及證人於審
    判期日之證詞若有虛偽不實、迴護脫免之責，檢察官當依法
    予以追訴刑責，然卻不見公權力之行使，其是否已預見倘追
    訴渠等4人偽證罪，所作判決如有利於聲請人，則勢必讓聲
    請人減輕刑責之顧慮，依此而言，司法公平正義已蕩然無存
    ，並已違反憲法第16條訴訟權之保障。
　㈢聲請人僅對涉及犯罪事實之部分事實為承認，而未承認該犯
    罪。就「所知、所犯」坦承犯罪，而與檢察官起訴罪刑不同
    ，原確定判決以聲請人坦承認罪部分據以為不利己之陳述，
    而無自白認罪之減輕刑責之論述。然聲請人並無販賣毒品前
    科，雖有交付毒品及收取價款行為，僅止於吸毒者友情間，
    為求互通有無之有無償轉讓，造成社會危害之程度當屬輕微
    。雖然有實務見解認為第8條的轉讓僅指無償行為而不包括
    有償行為並認為只要是有償行為就應該屬於第4條販賣之範
    疇，這樣的見解不僅限縮第8條之適用範圍，且不當擴張第4
    條之適用範圍，使縱使只是少量的有償讓與（例如將所買到
    的一部分毒品以購買價格相同，甚至較低的價格轉售予朋友
    ），也必須面臨第4條販賣毒品極為嚴峻的刑罰，縱使利用
    減輕其行的規定，猶屬過重，罪責顯不相當。
　㈣原確定判決於裁判時，本該斟酌司法院釋字第476號解釋意旨
    內涵，對於販賣毒品之行為予以合憲的目的性限縮解釋，否
    則概依販賣第一級毒品，不論行為人犯罪情節之輕重均以死
    刑或無期徒刑之重度法定刑相繩，對違法情節輕微，顯可憫
    恕之個案，法院縱適用刑法第59條規定酌減其刑，最低刑度
    仍達15年以上有期徒刑之重刑，自非罰其所當罰，苟以其犯
    罪情節僅有低度犯罪行為之人，因此所受刑罰遠高於其所應
    負之罪責，而嚴重違反罪責相當原則。聲請人所犯情節輕微
    ，遭判處有期徒刑22年，較之殺人罪為重，然而販賣毒品行
    為之危害性大小與其所涉數量密切相關，刑事查緝實務有一
    級毒品超過300公斤者，亦有數十公斤以上，此等大數量情
    形，與本件聲請人所涉僅有2公克，其危害性有天壤之別。
    臺灣新北地方法院近期判決我國有史以來最大宗走私海洛因
    毒品案利，重量達439.5公斤，市值高達新台幣50億元，其
    危害社會秩序嚴重，然共犯數人僅判處有期徒刑6年至15年
    ，則量刑準則及罪責相當原則是流於空談與學術論述之途？
    嚴重違反憲法比例原則之要求。毒品危害防制條例第4條第1
    項規定，未分情節輕重蓋以無期徒刑為最低法定刑，違反憲
    法罪責相當原則、平等原則、法律明確性及比例原則，更與
    法治國實現公平正義之基本權要求相悖。
　㈤綜上，原確定判決嚴重侵害聲請人受憲法第8條人身自由之保
    障。就法規範違憲，爰依刑事訴訟法第420條第1項第6款提
    出聲請再審。
　㈥另於本院訊問時補充：當初在二審時我有聲請要調閱當時的
    監視器，但說時間太久錄影已經找不到，我覺得這是警察辦
    案時需要提供的證據等語。
二、按再審係對確定判決之事實錯誤而為之救濟方法，至於適用
    法律問題則不與焉。詳言之，對於有罪確定判決之救濟程序
    ，依刑事訴訟法規定，有再審及非常上訴二種，前者係為原
    確定判決認定事實錯誤而設立之救濟程序，與後者係為糾正
    原確定判決違背法令者有別，是倘所指摘者，係關於原確定
    判決適用法律不當之情形，核屬非常上訴之範疇，並非聲請
    再審所得救濟（最高法院104年度台抗字第343號裁定意旨參
    照）。次按刑事訴訟法第420條第1項第6款所謂「輕於原判
    決所認罪名之判決」者，所稱「罪名」，與輕於原判決所宣
    告之「罪刑」有別，係指與原判決所認罪名比較，係相異且
    法定刑較輕之罪名而言。同一罪名之有無刑罰加減之原因，
    如自首、未遂犯、累犯等刑之加減，僅影響科刑範圍，但罪
    質不變，至於宣告刑之輕重，乃量刑問題，均非屬前揭法條
    所指罪名範圍，自不得據為聲請再審之原因（最高法院108
    年度台抗字第1525號、107年度台抗字第1338號裁定意旨參
    照）。再按聲請再審之理由，如僅對原確定判決認定事實之
    爭辯，或對原確定判決採證認事職權之行使，任意指摘，或
    對法院依職權取捨證據持相異評價，則原法院縱加以審酌，
    亦無法動搖原確定判決，自非符合足以生影響於原確定判決
    之要件（最高法院108年度台抗字第183號裁定意旨參照）。
三、經查：
　㈠本院已依刑事訴訟法第429條之2前段規定通知聲請人到場，
    並聽取檢察官及聲請人之意見，合先敘明。
　㈡原確定判決以被告犯行事證明確，依法論罪，並詳述論罪及
    量刑之理由，本件聲請意旨一㈠至㈤僅係就原確定判決已詳敘
    之事實及證據再事爭執，非屬刑事訴訟法第420條第1項第6
    款之「新事實」或「新證據」。而聲請再審意旨一㈢、㈣所指
    原確定判決違反罪責相當原則、平等原則、法律明確性及比
    例原則，與法治國實現公平正義之基本權要求相悖等節，應
    係指原確定判決適用法律不當，核屬非常上訴之範疇，並非
    聲請再審所得救濟。另關於量刑輕重，依前開說明，因不生
    「輕於原判決所認罪名之判決」之結果，亦非刑事訴訟法第
    420條第1項第6款所得救濟之範圍。又關於聲請意旨一㈥，原
    確定判決於理由欄之二㈥已敘明：「至被告於本院審理時聲
    請調閱前揭販賣地點的監視錄影畫面，惟被告並未具體指出
    是何處有設置該等監視器，且以本件行為後迄今已逾2年有
    餘，該等監視資料也早已因時間經過而未留存，是此部分的
    聲請顯然無從調查，附此說明」。故該監視器亦非判決確定
    前已存在或成立而未及調查斟酌之新證據。從而，本院自不
    得再依原確定判決已調查斟酌過之證據、事實，重行審認原
    確定判決認定之事實是否正確。
　㈢再審聲請人執此為聲請再審之理由聲請再審，並無理由，應
    予駁回。 　
據上論斷，應依刑事訴訟法第434條第1項，裁定如主文。
中　　華　　民　　國　　111 　年　　6 　　月　　20　　日
                  刑事第十六庭  審判長法　官 劉嶽承
                                      法　官 廖紋妤
                                      法　官 王耀興
以上正本證明與原本無異。
如不服本裁定，應於收受送達後10日內向本院提出抗告狀。
                                      書記官 蘇佳賢
中　　華　　民　　國　　111 　年　　6 　　月　　20　　日